【裁判字號】    89,抗,357
【裁判日期】    891226
【裁判案由】    偽造文書
【裁判全文】
臺灣高等法院刑事裁定                        八十九年度抗字第三五七號
    抗  告  人
    即自 訴 人  乙○○
    被      告  甲○○
                丁○○
                丙○○
右抗告人因自訴被告偽造文書案件，不服臺灣臺北地方法院中華民國八十九年六月二
十九日裁定（八十八年度自字第四六五號），提起抗告，本院裁定如左：
    主  文
抗告駁回。
    理  由
一、自訴意旨略以：臺中縣政府（另經原審判決自訴不受理在案）辦理臺中縣大雅農
    地重劃時，將自訴人乙○○原有較好之耕地分配他人，而改分配臺中縣大雅鄉○
    ○段二０一０之一、之二，面積共零點一九二五公頃之石頭地予自訴人。經自訴
    人異議結果，雙方於民國七十年七月二十九日達成協議，約明自訴人前開受分配
    地，「因非其原有土地位置，且土地高低不平，整地不易，由本府（即被告）工
    程估價辦理整地或提供整地費由其本人整理，由本府派員辦理」，是重劃已定案
    。而屢經催討，臺中縣政府竟拒不給付整地費新臺幣二百十四萬零六百元，自訴
    人乃提起民事訴訟，訴請臺中縣政府履行承諾。詎臺中縣政府竟與被告即其代表
    人丁○○、民事訴訟之訴訟代理人丙○○，勾結承辦該民事訴訟之最高法院法官
    甲○○，於最高法院七十九年五月二十五日七十九年度臺上字第一０八六號民事
    判決理由內記載：「重劃結果，迄未確定，被上訴人（即本案自訴人）至今尚未
    取得重劃後分得土地之所有權狀，重劃結果迄未定案」等虛偽不實之語詞，損及
    自訴人之權利，是共同涉犯刑法第二百十三條及第二百十四條之偽造文書罪嫌等
    語。
二、按法院就自訴案件，於第一次審判期日前訊問及調查結果，如認為案件有刑事訴
    訟法第二百五十二條第十款犯罪嫌疑不足之情形者，得以裁定駁回其自訴，為刑
    事訴訟法第三百二十六條第三項所明定。次按犯罪事實應依證據認定之，無證據
    不得推定其犯罪事實，同法第一百五十四條亦定有明文。而刑事訴訟法上所謂認
    定事實之證據，係指足以認定被告確有犯罪行為之積極證據而言，該項證據自須
    適合於被告犯罪事實之認定，始得採為斷罪資料，事實之認定應憑證據，如未發
    現相當證據，或證據不足以證明，自不能以推測或擬制之方法，以為裁判之依據
    。又按刑法第二百十三條公務員登載不實事項於公文書罪，係指有制作權之公務
    員明知所製作之文書為不實，而記載於公文書為構成要件；至於刑法第二百十四
    條使公務員登載不實罪，亦指行為人明知為不實事項之事實，而使公務員登載於
    職務上所掌之公文書，此須一經行為人之聲明或申報，公務員即有登載之義務，
    並依其所為之聲明或申報予以登載，而屬不實之事項者，始足構成，若其所為聲
    明或申報，公務員尚須為實質之審查，始得為一定之記載者，即非本罪所稱之使
    公務員登載不實罪，訴訟當事人縱使將不實之證據提出於法院，不過以此提供為
    有利於己之證據資料，至其採信與否，尚有待於法院之判斷，殊不能將之與「使
    公務員登載不實」同視（最高法院七十三年度臺上字第一七一０號判例意旨可資
    參照）。
三、經查，自訴人所指訴各節，雖據提出最高法院七十九年度臺上字第一０八六號民
    事判決、存證信函、再審聲請狀、臺中縣政府八十八年五月十八日八八府地劃字
    第一三八六六八號函（均為影本）等件為據。惟查，被告甲○○為最高法院法官
    ，於承辦最高法院七十九年度臺上字第一０八六號自訴人與臺中縣政府間請求履
    行承諾事件，在七十九年五月二十五日之民事判決理由內雖載有：「重劃結果，
    迄未確定，被上訴人（即本案自訴人）至今尚未取得重劃後分得土地之所有權狀
    ，重劃結果迄未定案」等語詞，然縱觀其前後文，為「查農地重劃條例第二十七
    條規定，農地重劃後分配於原土地所有權人之土地，自分配確定之日起，視為其
    原有土地。本件上訴人（即臺中縣政府）於原審主張：系爭土地重劃後，因共有
    人提出異議，致重劃結果，迄未確定，被上訴人（即自訴人）至今尚未領得重劃
    後分得土地之所有權狀，重劃結果迄未定案云云，為被上訴人所不否認，果爾，
    被上訴人就尚未分配確定之土地，既不能視為其原有土地，何能自行整地，要求
    補償，即滋疑義。」是自訴人所指不實之語詞，原係該民事訴訟事件之當事人臺
    中縣政府所陳述之詞，並非法官自行虛列記載，實難認為法官有故為不實登載之
    情事。且臺中縣政府該項陳述，雖提出於法院，法院仍須根據調查結果，為採信
    與否之認定，自亦不得認為當事人臺中縣政府有使法官登載不實之犯行。本件尚
    不得徒憑自訴人主觀推測，遽認承辦該民事訴訟之朱法官與當事人臺中縣政府及
    其代表人丁○○、訴訟代理人丙○○間有何勾串之不法行為。此外，復查無其他
    積極事證，可證明被告甲○○、丁○○、丙○○有何故意登載不實事項於公文書
    ，或使公務員登載不實之犯行，應認不能證明被告三人犯罪。本件被告三人被訴
    之犯罪嫌疑既有不足，原審經訊問及調查結果，援引刑事訴訟法第三百二十六條
    第三項、第二百五十二條第十款之規定，裁定駁回自訴人之自訴，應無違誤。自
    訴人抗告意旨，仍執前詞，堅稱重劃案已定案，以最高法院前開判決之內容不實
    ，原審未予論處，有所未合，指摘原裁定不當云云，顯係誤解相關法律之規定所
    致，核其抗告為無理由，應予駁回。
據上論斷，應依刑事訴訟法第四百十二條，裁定如主文。
中    華    民    國    八十九    年      十二      月      二十六      日
                              臺灣高等法院刑事第五庭
                                  審判長法  官  曾  德  水
                                        法  官  趙  功  恆
                                        法  官  林  立  華
右正本證明與原本無異。
不得再抗告。
                                        書記官  廖  月  女
中    華民    國    八十九    年      十二      月      二十六      日


司法院資訊處製作；財團法人民間司法改革基金會備份。
